【裁判字號】    95,交聲,22
【裁判日期】    951130
【裁判案由】    違反道路交通管理處罰條例聲明異議
【裁判全文】
臺灣士林地方法院交通事件裁定      95年度交聲字第22、23號
原處分機關  交通部公路總局臺北區監理所
異  議  人  甲○○
即受處分人
上列受處分人因違反道路交通管理處罰條例案件，對於交通部公
路總局臺北區監理所於民國94年12月7 日所為之處分（原處分案
號：北監自裁字第裁40-C00000000、40-C00000000號），聲明異
議，本院裁定如下：
    主  文
交通部公路總局臺北區監理所94年12月7 日北監自裁字第裁40-
C00000000 號裁決書所為之處分撤銷。
甲○○汽車駕駛人肇事致人受傷逃逸，吊銷其駕駛執照，壹年內
不得考領駕駛執照。
其餘異議駁回。
    理  由
一、原處分意旨略以：異議人甲○○於民國94年12月5 日下午4
    時許，在臺北縣淡水鎮○○路紅毛城附近友人家內飲用酒類
    後，已處於不能安全駕駛動力交通工具之狀態，竟仍駕駛車
    牌號碼GV-9173 號自小客車行駛於道路上，嗣於同日晚間6
    時30分許，在臺北縣淡水鎮○○路188 號前與許朝洋所駕駛
    之車牌號碼3S-2000 號自小客車發生擦撞，再因無法控制車
    輛滑越道路雙黃線撞擊對向由陳鳳麟所駕駛之車牌號碼
    CF-9985 號自小客車左後門，適有同向行駛在後之吳宏哲騎
    乘車號F5J-836 號重型機車不及煞車而撞擊甲○○所駕駛車
    輛右前車頭，致吳宏哲倒地雙膝擦傷並挫傷，甲○○明知其
    撞傷吳宏哲等多人，仍不停車處理救護傷者並逃逸，且經檢
    測其酒精濃度達每公升0.71毫克，因認其有「1.酒精濃度超
    過規定標準，因而肇事致人受傷。2.肇事致人受傷逃逸」之
    違規，乃依修正前道路交通管理處罰條例第35條第1 項第1
    款、第62條第1 項規定，裁處罰鍰新臺幣（下同）49,500元
    、吊扣駕駛執照2 年及吊銷駕駛執照，並終身不得考領駕駛
    執照。
二、聲明異議意旨略以：異議人當日駕駛上開車號自小客車，行
    經上開肇事地點，因有1 部紅色小轎車鳴按喇叭，並突然自
    異議人車後方越過雙黃線，由左面駛入對向車道後超越異議
    人的車子，在撞到異議人的車輛後，即加速駛離，其為攔阻
    該車而往前追趕，約200 公尺後，即因追不上而折返，並因
    未攜帶駕照而欲先返回距事發地點約50公尺之工廠拿駕照，
    並與受害人討論賠償事宜，並無肇事逃逸之故意。至於酒醉
    駕車違規部分，按行政罰法第26條第1 項規定：「一行為同
    時觸犯刑事法律及違反行政法上義務規定者，依刑事法律處
    罰之。」，異議人既已因酒醉駕車違規遭臺灣士林地方法院
    判處罰金27,000元，自不得再科以罰鍰及吊銷駕駛執照之行
    政處罰，爰依法聲明異議等語。
三、經查：異議人於94年12月5 日下午4 時許與友人飲酒後，已
    知其服用酒精濃度過量，依法不得駕車，竟仍駕駛車牌號碼
    GV- 9173號自小客車於同日晚間6 時30分許，在臺北縣淡水
    鎮○○路188 號前與許朝洋所駕駛之車牌號碼3S-2000 號自
    小客車發生擦撞，再因無法控制車輛滑越道路雙黃線撞擊對
    象行駛陳鳳麟所駕駛車牌號碼CF-9985 號自小客車左後門，
    適有同向行駛在後之吳宏哲騎乘車號F5J-836 號重型機車不
    及煞車而撞擊甲○○所駕駛車輛右前車頭，致吳宏哲倒地雙
    膝擦傷並挫傷，異議人於肇事後仍不停車處理救護傷者竟迅
    速驅車逃離現場，嗣經員警接獲報案後攔截圍捕查獲，並檢
    測其吐氣酒精濃度為每公升0.71毫克等情，業經受處分人自
    承屬實，並經證人陳鳳麟、許朝洋、吳宏哲、陳建維等人於
    本院95年度交簡上字第11號公共危險案件中證述綦詳，復有
    馬偕紀念醫院診斷證明書、酒精濃度測試紙、測試觀察紀錄
    表、道路交通事故調查報告表、當事人談話筆錄、現場照片
    等附於前開件卷宗可資參照，經本院依職權調閱該卷宗查明
    屬實，是異議人確有汽車駕駛人駕駛汽車酒精濃度過量，因
    而肇事致人受傷且逃逸之違規情事，已堪認定，異議人以前
    揭情詞置辯，均不足採，應依法裁罰。
四、酒後駕車部分：
  (一)按汽車駕駛人飲酒後其吐氣所含酒精成份超過每公升0.25毫
    克以上者，不得駕車，道路交通安全規則第114 條第2 款定
    有明文。又汽車駕駛人，駕駛汽車酒精濃度超過規定標準者
    ，處15,000元以上60,000元以下罰鍰，並當場禁止其駕駛及
    吊扣其駕駛執照1 年。因而肇事致人受傷者，並吊扣其駕駛
    執照2 年。道路交通管理處罰條例第35條第1 項第1 款亦有
    明文。本件異議人確有駕駛汽車經測定酒精濃度超過標準，
    因而肇事致人受傷之違規行為，前已詳述，是原處分機關依
    前揭規定，裁處異議人罰鍰49,500元，並吊扣其駕駛執照2
    年，自無違誤。另異議人行為後，道路交通管理處罰條例第
    35條第1 項第1 款規定雖經修正變更，然經核僅屬文字之修
    改，並未涉及違規要件或裁罰內容之變更，自無需為新舊法
    之比較，附此敘明。
  (二)異議人雖另抗辯其酒後駕車之行為已由本院前開刑事案件判
    處罰金27,000元確定，不應再處以性質相近之罰鍰處分云云
    。惟按95年2 月5 日生效之行政罰法第26條固有規定：「一
    行為同時觸犯刑事法律及違反行政法上義務規定者，依刑事
    法律處罰之。但其行為應處以其他種類行政罰或得沒入之物
    而未經法院宣告沒收者，亦得裁處之。前項行為如經不起訴
    處分或為無罪、免訴、不受理、不付審理之裁判確定者，得
    依違反行政法上義務規定裁處之。」，然同法第45條第1項
    亦規定：「本法施行前違反行政法上義務之行為應受處罰而
    未經裁處，於本法施行後裁處者，除第15條、第16條、第18
    條第2 項、第20條及第22條規定外，均適用之。」，準此，
    依前揭規定之文義解釋，本件違規事實既於行政罰法生效前
    之94年12月7 日已由原處分機關裁處，自無行政罰法第26條
    之適用，異議人前開辯述，應無足採。其異議為無理由，應
    予駁回。
五、肇事逃逸部分：
  (一)按行為後法律或自治條例有變更者，適用行政機關最初裁處
    時之法律或自治條例，但裁處前之法律或自治條例有利於受
    處罰者，適用最有利於受處罰者之規定，行政罰法第5 條定
    有明文。又上開法規雖係於95年2 月5 日始開始施行，且依
    該法第45條第1 項之規定，本件違規事實係於該法施行前即
    由原處分機關裁處，應無該法第5 條之適用，然前述「從新
    從輕」原則，向為行政法理之基本原則之一，自仍應遵循該
    原則以資適用比較新舊法，先予敘明。又查，異議人行為時
    ，道路交通管理處罰條例第62條第1 項規定：「汽車駕駛人
    ，駕駛汽車肇事致人受傷或死亡，應即採取救護或其他必要
    措施，並向警察機關報告，不得駛離；違者吊扣其駕照3 個
    月至6 個月；逃逸者吊銷駕駛執照。」，修正前同條例第67
    條第1 項規定：「汽車駕駛人，曾依第62條第1 項之規定吊
    銷駕駛執照者，終身不得考領駕駛執照。」；異議人行為後
    ，道路交通管理處罰條例第62條第1 項之規定，業經移列於
    修正後道路交通管理處罰條例第62條第3 項、第4 項，修正
    後之規定為：「汽車駕駛人駕駛汽車肇事致人受傷或死亡者
    ，應即採取救護措施及依規定處置，並通知警察機關處理，
    不得任意移動肇事汽車及現場痕跡證據，違反者處新臺幣
    3,000 元以上9,000 元以下罰鍰。又駕駛人肇事致人受傷而
    逃逸者，吊銷其駕駛執照。」，另修正後同條例第67條第1
    項所定因肇事逃逸經處罰吊銷駕駛執照者，終身不得考領駕
    駛執照之規定，只限於前揭修正後第62條第4 項後段規定（
    即駕車肇事致人重傷或死亡者），而不及於修正後同條例第
    62條第4 項前段規定（即駕車肇事致人受傷者），至汽車駕
    駛人依該條例其他各條規定吊銷駕駛執照者，則為1 年內不
    得考領駕駛執照，修正後同條例第67條第3 項亦有明文。經
    比較新舊法結果，應以新法規定較有利於異議人，揆諸前揭
    說明，自應適用修正後道路交通管理處罰條例第62條第3項
    、第4 項及第67條第3 項之規定，合先敘明。
  (二)再按交通法庭認為聲明異議雖無理由，而原處分不當或違法
    者，應以裁定將原處分經聲明異議之部分撤銷，並自為裁定
    ，道路交通案件處理辦法第20條前段定有明文。查異議人確
    有肇事致人受傷而逃逸之違規行為，已如前述，原處分機關
    依修正前道路交通管理處罰條例第62條第1 項規定，裁處異
    議人吊銷駕駛執照，終身禁考，固非無據，然原處分未及比
    較新舊法，即有未洽，本件異議人執詞提出異議，雖無理由
    ，惟原處分既有不當，自應由本院將交通部公路總局臺北區
    監理所94年12月7 日北監自裁字第裁40-C00000000號裁決書
    所為之處分撤銷，並依修正後道路交通管理處罰條例第62條
    第4 項前段、第67條第3 項規定，及違反道路交通管理事件
    統一裁罰基準表之規定，諭知裁處吊銷駕駛執照，1 年內不
    得考領駕駛執照之處分，以資適法。
六、據上論結，應依道路交通案件處理辦法第19條、第20條前段
    ，裁定如主文。
中    華    民    國    95    年    11    月    30    日
                  交通法庭法  官  馬傲霜
以上正本證明與原本無異。
如不服本裁定應於送達後5日內向本院提出抗告狀。
                          書記官  陳玉瓊
中    華    民    國    95    年    11    月    30    日


司法院資訊處製作；財團法人民間司法改革基金會備份。
